臺灣高雄地方法院刑事判決　　　　　　110年度簡上字第238號
公　訴　人　臺灣高雄地方檢察署檢察官
上　訴　人
即　被　告　王治凡
　　　　　　林美慧
上列上訴人即被告因賭博案件，不服本院高雄簡易庭中華民國11
0年6月21日110年度簡字第913號第一審刑事簡易判決（聲請簡易
判決處刑案號：臺灣高雄地方檢察署109年度偵字第24050號），
提起上訴，本院管轄之第二審合議庭判決如下：
    主  文
原判決撤銷。
甲○○共同犯圖利聚眾賭博罪，處有期徒刑參月，如易科罰金，
以新臺幣壹仟元折算壹日。緩刑貳年，緩刑期間付保護管束，並
應於緩刑期間內向公庫支付新臺幣貳萬元及接受法治教育壹場次
。扣案如附表編號1至6所示之物，均沒收；扣案如附表編號8其
中之犯罪所得現金新臺幣壹仟柒佰參拾元沒收。未扣案之犯罪所
得現金新臺幣玖萬捌仟貳佰柒拾元沒收，於全部或一部不能沒收
或不宜執行沒收時，追徵其價額。
乙○○共同犯圖利聚眾賭博罪，處有期徒刑貳月，如易科罰金，
以新臺幣壹仟元折算壹日。緩刑貳年，緩刑期間付保護管束，並
應於緩刑期間內向公庫支付新臺幣壹萬元及接受法治教育壹場次
。扣案如附表編號7所示之物，沒收。
    事  實
一、甲○○、乙○○共同意圖營利，基於供給賭博場所及聚眾賭
    博之犯意聯絡，由甲○○以每月新臺幣（下同）3萬元租金(
    租賃期間為民國109年9月10日至112年9月9日止，第2年租金
    減為每月2萬,9000元，第3年租金減為每月2萬8,000元)承租
    址設高雄市○○區○○○路000號8樓之房屋，自109年10月1
    日（試營運日）起至 109 年 11 月 18 日 21 時 20 分許
    為警查獲時止，經營「高手過招麻吉館」，並雇用乙○○為
    員工負責現場櫃檯服務工作，提供麻將牌及籌碼等物作為賭
    具，以上址作為賭博場所，使用社群軟體臉書、通訊軟體
    LINE 招攬邀約賭客，聚集不特定多數人參與賭博以營利。
    上開賭場之賭博方式為：由 4 名賭客湊桌，輪流做莊以麻
    將賭博財物，輸贏計算為以「每底 300 元、每台 100 元」
    不等方式，輸家要給贏家底及論台數計算之賭金，若贏家係
    自摸，可向其他 3 人收取底及論台數計算之賭金，抽頭金
    則為每雀（ 4 圈） 400 元，並由賭客先以其 2 人所提供
    之不同幣值籌碼供為賭博所用，賭博完畢後再以 1 比 1 比
    例方式兌換現金結算。嗣於 109 年 11 月 18 日 21 時 20
    分許，為警持搜索票前往上址執行搜索，當場查獲乙○○及
    賭客蘇非凡、陳嘉甫、謝振榮；唐偉君、薛綠娣、謝和成、
    吳俊彥分別坐於2桌麻將桌進行對賭，聚集在上址賭博財物
    ，並扣得如附表所示之物，始悉上情。
二、案經高雄市政府警察局苓雅分局報告臺灣高雄地方檢察署檢
    察官偵查後聲請簡易判決處刑。
    理  由
壹、證據能力之判斷：
    被告以外之人於審判外之陳述，雖不符刑事訴訟法第159條
    之1至之4等4條之規定，而經當事人於審判程序同意作為證
    據，法院審酌該言詞陳述或書面陳述作成時之情況，認為適
    當者，亦得為證據，刑事訴訟法第159條之5第1項定有明文
    。查本判決所引用之證據資料屬於被告以外之人於審判外之
    言詞、書面陳述者，經上訴人即被告甲○○、乙○○於本院
    審理時，同意有證據能力（見本院簡上字卷，下稱本院卷第
    48、63頁），基於尊重當事人對於傳聞證據之處分權，及證
    據資料愈豐富愈有助於真實發現之理念，本院審酌上開證據
    作成時之情況，無不當取供或違反自由意志而陳述等情形，
    且均與本案待證事實具有關聯性，認為以之作為本案之證據
    亦屬適當，自均具有證據能力，而得採為認定被告犯罪事實
    之證據。
貳、實體部分：
一、認定犯罪事實所憑之證據及理由：
  ㈠上開犯罪事實，業據被告2人於本院審理時坦承不諱（本院
    卷第82頁），核與證人謝和成、唐偉君、薛綠娣、吳俊彥，
    陳嘉甫、謝振榮、蘇非凡於警詢時所證述之情節大致相符（
    警卷第21至25、29至33、37至41、45至49、53至57、59至63
    、65至69頁），並有搜索扣押筆錄、扣押物品目錄表、扣押
    物品清單及現場照片、LINE對話紀錄擷圖照片、房屋租賃契
    約書、商業登記抄本在卷為證（警卷第7至8、17、27、35、
    43、51、73至81、83至86、165、167至169頁，偵字卷第25
    至29、37至49頁），足認被告2人之自白與事實相符，並有
    證據補強，均堪採信。
  ㈡從而，本案事證明確，被告犯行均堪以認定，應依法論科。
二、核被告2人所為，均係犯刑法第268條前段之圖利供給賭博場
    所罪及同條後段之圖利聚眾賭博罪。被告2人自109年10月1
    日起至同年11月18日為警查獲止，基於單一決意，在密切接
    近之時間、相同地點，反覆實行上述犯罪行為、侵害同種法
    益，依一般社會健全觀念，應視為數個舉動之接續實行，論
    以接續之一行為，較為適當；聲請意旨認係屬集合犯，容有
    未洽。被告2人係各以一行為同時觸犯上開2罪名，且均係侵
    害同一社會法益，應依刑法第55條之想像競合犯之規定，各
    從一重論以圖利聚眾賭博罪處斷。被告2人就本件犯行間，
    有犯意聯絡及行為分擔，應論以共同正犯。
三、原審以被告犯行事證明確，予以論罪科刑，固非無見，然
  ㈠被告2人上訴後，坦承犯行，已有悔意，一改偵查中否認犯
    行之犯罪後態度，量刑因子已有變動，原審未及審酌，容有
    未恰。
  ㈡關於犯罪所得之部分，據被告甲○○於本院審理時供稱：未
    扣除人事成本、房租，才開一個多月而已，一個月營業額約
    10萬元等語（本院卷第89頁），而依刑法第38條之1之立法
    理由五之(三)：「依實務多數見解，基於澈底剝奪犯罪所得
    ，以根絕犯罪誘因之意旨，不問成本、利潤，均應沒收」，
    亦即有關犯罪所得之沒收係採總額原則，不扣除成本。因此
    ，被告甲○○之犯罪所得應為10萬元，並非被告甲○○於警
    詢所陳稱之查獲當日營業額1,730元（警卷第9至10頁），原
    審僅將被告甲○○查獲當日之營業額1,730元諭知沒收，已
    有未合之處。
  ㈢就扣案之籌碼1組（原判決列為附表編號2），面額合計
    48,000元，有扣押物品目錄表、扣押物品照片在卷可佐（警
    卷第77至79、84頁）。並據證人陳○甫、謝○榮、蘇○凡於
    警詢均供稱籌碼為被告甲○○所有（警卷第55、60至61、67
    頁），核與被告甲○○於警詢供稱：扣案籌碼為店家提供予
    客人進行遊戲使用等語相符（警卷第5頁），故為甲○○所
    有供本案犯罪所用之物。惟原審在判決理由第2頁，先敘明
    是被告甲○○所有，供其經營「高手過招麻吉館」所用之物
    ，依刑法第38條第2項前段之規定，於被告甲○○所犯之罪
    刑項下宣告沒收。但卻在判決理由第3頁認定扣案之賭資籌
    碼合計48,000元分屬不同賭客所有，不予宣告。因本案僅有
    1組籌碼，原判決卻為相異之認定，理由前後矛盾，亦有未
    洽。
  ㈣另扣案之帳冊及會員基本資料表，為被告甲○○所有，供經
    營賭場所用之物，據被告甲○○於警詢供述明確（警卷第5
    頁），且依扣案物品照片所示（警卷第86頁、偵字卷第49頁
    ），會員基本資料表記載賭客入會日期、個資、常打積分與
    時段；帳冊則記載開桌消費帳單明細、日期、開桌時間、結
    束時間、檯費、飲料費等資訊，應屬被告甲○○所有供本案
    犯罪所用之物，況聲請意旨亦以該二物登載賭場收入及賭客
    資料，為被告犯罪所用之物，請求法院宣告沒收，原判決認
    為僅屬證據性質，不予宣告沒收，稍嫌未洽。
  ㈤從而，上訴意旨以其等犯後未及於一審承認犯行，惟其2人
    已知錯悔悟坦承犯行，請求本院從輕量刑，為有理由，原判
    決亦有上開可議之處，應由本院予以撤銷改判。
四、爰以行為人之責任為基礎，審酌被告2人均明知賭博具有射
    倖性，足以啟人僥倖之心，竟仍意圖營利經營上開場所藉此
    牟利，助長社會投機風氣，影響社會良善風氣，應予非難，
    惟考量其2人犯後於本院坦承犯行，已有悔意，並衡酌被告
    甲○○乃賭場負責人，居於主導地位，被告乙○○則受僱於
    被告甲○○之從屬地位，又本件犯行期間非長，規模亦非龐
    大，衡酌被告甲○○自述二專畢業之教育智識程度，現從事
    保險業務工作，幫友人割草，月收入不穩定，扶養母親及1
    名3歲幼兒；乙○○高職畢業之教育智識程度，現為市場攤
    販，月收入約2萬元，獨自扶養未成年子女1名之生活狀況（
    本院卷第89頁），及其等之犯罪動機、目的、手段、品行等
    一切情狀，分別量處如主文第2項、第3項所示之刑，並均諭
    知易科罰金之折算標準。
五、被告甲○○、乙○○均未曾因故意犯罪受有期徒刑以上刑之
    宣告，有臺灣高等法院被告前案紀錄表在卷可佐。被告2人
    犯後在本院均坦承犯行，已有悔意，堪信其經此偵、審程序
    及罪刑之宣告，當知所警惕，信無再犯之虞。本院因認對被
    告2人所宣告之刑，以暫不執行為適當，爰依刑法第74條第1
    項第1款之規定，均宣告緩刑2年，以啟自新。惟為使被告2
    人能記取教訓，並能戒慎自己行為、預防再犯，本院認除前
    開緩刑宣告外，另有課予一定負擔之必要，斟酌被告2人之
    犯罪情節，爰併依刑法第74條第2項第4、8款之規定，命被
    告甲○○、乙○○於緩刑期間，各應參加法治教育1場次，
    且被告甲○○應向公庫支付2萬元、被告乙○○應向公庫支
    付1萬元，同時依刑法第93條第1項第2款之規定，均宣告在
    緩刑期間付保護管束，以促使被告2人於緩刑期間內能隨時
    警惕、約束自身行為，避免再次犯罪。公訴人雖認為公益金
    應各為9萬元、6萬元為當（本院卷第90頁），但考量其等之
    經濟狀況，認此部分金額過高，爰不採之，附此敘明。
六、沒收與否之說明
  ㈠扣案如附表編號1至5所示之物，均為被告甲○○所有、供其
    經營「高手過招麻吉館」所用之物，業經被告甲○○於警詢
    中供陳明確（警卷第5頁），爰依刑法第38條第2項前段之規
    定，於其所犯之罪刑項下宣告沒收。
  ㈡扣案如附表編號6至7所示之行動電話，分別為被告甲○○、
    乙○○所有，持以聯繫及邀請賭客前往「高手過招麻吉館」
    參加賭局之用，除為被告甲○○、乙○○於警詢所自承（警
    卷第5、15頁），並有手機內通訊軟體LINE對話紀錄擷圖照
    片可佐（警卷第7、17頁），各為被告甲○○、乙○○供本
    案犯行所用之物，依刑法第38條第2項前段規定，分別於被
    告甲○○、乙○○所犯罪刑項下宣告沒收。
  ㈢扣案如附表編號8所示之現金5,112元，被告甲○○於警詢、
    偵查中供稱：當天營業額為1,730元而已，其他3,382元僅是
    員工自己用來買便當飲料等語（警卷第10頁、偵卷第20頁）
    ，因此扣案之現金5,112元，其中1,730元為被告甲○○當日
    犯罪所得，此部分應依刑法第38條之1第1項前段規定宣告沒
    收，其餘之3,382元部分則與本案犯行無直接關聯性，不予
    宣告沒收。又被告甲○○於本院供稱為本案犯行獲利為10萬
    元，已如前述，扣除1,730元後之98,270元並未扣案，然為
    被告甲○○之犯罪所得，仍應依刑法第38條之1第1項、第3
    項規定宣告沒收，於全部或一部不能沒收或不宜執行沒收時
    ，追徵其價額。
  ㈣至被告乙○○自被告甲○○領得之薪資為30,000元（本院卷
    第88、91頁），固為其就本案獲取之犯罪所得，惟同時亦屬
    其提供勞務所得對價，為維持其生活條件所必要，如予以宣
    告沒收，有過苛之虞，爰依刑法第38條之2第2項規定，不予
    宣告沒收。
據上論斷，應依刑事訴訟法第455條之1第1項、第3項、第369條
第1項前段、第364條、第299條第1項前段，判決如主文。
本案經檢察官丁○○聲請簡易判決處刑，檢察官丙○○到庭執行
職務。
中    華    民    國   110    年    11    月    30    日
                  刑事第十庭  審判長法  官   曾鈴媖
                                    法  官   吳俞玲
                                    法  官   陳美芳
以上正本證明與原本無異。
本判決不得上訴。
中    華    民    國   110    年    11    月    30    日
                                    書記官   徐美婷
附表（扣案物）：
┌──┬──────────────┬───────┐
│編號│物品名稱                    │數量          │
├──┼──────────────┼───────┤
│ 1  │麻將牌                      │2副           │
├──┼──────────────┼───────┤
│ 2  │籌碼                        │1組           │
├──┼──────────────┼───────┤
│ 3  │監視器(含螢幕、鏡頭、滑鼠各1│1組           │
│    │個)                         │              │
├──┼──────────────┼───────┤
│ 4  │帳冊                        │1本           │
├──┼──────────────┼───────┤
│ 5  │會員基本資料冊              │1本           │
├──┼──────────────┼───────┤
│ 6  │HTC牌行動電話（甲○○所有） │1支           │
│    │（IMEI：000000000000000、   │              │
│    │        000000000000000）   │              │
├──┼──────────────┼───────┤
│ 7  │蘋果牌行動電話（乙○○所有）│1支           │
│    │（IMEI：000000000000000、   │              │
│    │        000000000000000）   │              │
├──┼──────────────┼───────┤
│ 8  │現金                        │5,112 元（其中│
│    │                            │1,730 元沒收，│
│    │                            │3,382 元不沒收│
│    │                            │）            │
└──┴──────────────┴───────┘